【裁判字號】    92,交抗,87
【裁判日期】    920501
【裁判案由】    聲明異議
【裁判全文】
臺灣高等法院臺南分院刑事裁定                九十二年度交抗字第八七號   Ｃ
      抗  告  人  甲  ○  ○
右列抗告人因聲明異議案件，不服臺灣雲林地方法院中華民國九十二年三月十九日第
一審裁定（九十二年度交聲字第二四號），提起抗告，本院裁定如左：
      主      文
抗告駁回。
      理      由
一、本件抗告意旨略以：本案取締時據員警自承警車係在明德北路，則抗告人當時駕
    車行經大學路，理應有察覺警車存在，又豈有紅燈右轉之理，況當時抗告人右轉
    文化路時，係依正常行車速度行駛，早已超過警車，員警自無從攔停吹哨，足見
    員警所述不實等語。
二、經查：
（一）本件抗告人自承於九十一年八月十一日下午三時三十八分許，有駕駛車號Ｊ七
      －０四一六號自小客車行經雲林縣斗六市○○路與大學路交岔路口，並由大學
      路往文化路右轉之事實，並有雲林縣警察局舉發違反道路交通管理事件通知單
      （九一）雲警交字第ＫＡＣ三０五九八四號在卷可證，是異議人有駕駛車號Ｊ
      七－０四六一號自小客車於上開時間、地點，由大學路往文化路右轉之情事，
      應堪認定。
（二）又關於異議人是否有闖紅燈及不服警方以紅旗攔停而逃逸乙節，業據證人即承
      辦員警張海龍於原審到庭具結證稱：「（當日舉發情形為何？）該路口是五個
      時向的號誌（詳如原審卷第二十頁書面所載）．．．．．本案取締時，是第四
      個時相是綠燈，也就是由明德北路往大學方向是全綠，可以走，所以此時，絕
      對不可能大學路可以右轉文化路。異議人就是這個時候右轉。我們警車是在明
      德北路往大學路方向綠燈時開始取締，就看到異議人由大學路右轉文化路，警
      車就在他的左側以紅旗攔停，因為該車前面，也有一部車紅燈右轉，所以，我
      們就攔停，前面那部車有停下來，那部車停下來後，我就從警車下車以紅旗並
      配合哨音攔異議人的車輛，異議人的車輛沒有停車，就切入內車道，往林內方
      向行駛」「（當時有看到異議人車輛的型號？）我有看到，異議人是駕駛福特
      牌天王星綠色，車牌號碼我也記下來。回去後，我就用電腦查詢，確定我看到
      的車廠牌、顏色、車牌號碼相符後就舉發」「第一次攔停在異議人車輛的左前
      側，由我們的小隊長舉紅旗攔停，距離異議人的車輛不到兩公尺。第二次攔停
      ，是攔下第一台車後，又立即下車舉紅旗、吹哨音攔停異議人，我看到此時異
      議人就切入內車道。我沒有追異議人的原因，是因為要處理前面那台攔截下來
      的車輛」等語。是證人張海龍針對當日舉發情形，及如何認定異議人闖紅燈及
      不服警方以紅旗攔停後逃逸等情，均證述明確，且其所記下車型、顏色與車號
      均與事後以電腦所查詢異議人車輛相符乙節，並為異議人所不爭執。倘非異議
      人有上開違規情事，何以證人張海龍所記違規車輛之車型、顏色與車號均與異
      議人車輛相符。至抗告人雖另以前開抗告意旨置辯，然抗告人駕車行經大學路
      ，既欲右轉文化路，其注意力必然集中於左側有無車輛經過，以防擦撞，而警
      車則位於對向明德北路上，則抗告人自難察覺警車之存在」，更難作為抗告人
      無紅燈右轉可能之論據。又案發時抗告人駕駛車輛前面，另有一輛紅燈右轉，
      經值勤警員張海龍攔停，張海龍下車後以紅旗配合哨音欲攔停抗告人車輛，惟
      抗告人竟不服警方攔停，切入內車道往林內方向行駛，抗告人猶以其車輛「早
      已超過警車，員警自無從攔停吹哨」云云，漫事指摘，顯非可採。
（三）況按法院受理交通異議案件，乃是對於交通舉發行政處分審查其是否違法，本
      質上屬於行政爭訟過程，與普通法院審理刑事案件之原則不同。其舉證責任之
      原理，非如刑事案件中，應超越任何合理懷疑始可為有罪判決者之嚴格程度。
      其舉證責任之原理，應與民事訴訟相類似，除有特別規定外，基本上準用民事
      訴訟法，由國家機關與人民二造，各自履行其主觀之舉證責任，在過程中各自
      提出證據；若窮盡各種證據方法，待證結果仍有不明時，則由客觀之舉證責任
      危險分配原則，決定國家機關與人民二造何人應受敗訴危險。此參酌行政訴訟
      法第一百三十六條規定準用民事訴訟法第二百七十七條自明。而本件承辦員警
      掣單舉發違反道路交通管理處罰條例所列之違規事實，本質上為行政處分，係
      公務員基於職務上權力，依法就特定之具體事件所為具有公法上效果之單方行
      政行為，基於公務員為公法上行為具有公信力之原則，該行政處分當可被推定
      為真正，其據以依法處分之事實認定亦為真正無誤。從而，異議人既未就承辦
      員警之舉發有誤提出相關確切事證以供調查，本院亦查無任何證據足資證明承
      辦員警有捏造事實違法取締情事，則承辦員警本其維護交通秩序、行車安全職
      責所為之舉發，自應受到合法、正確之推定。是異議人空言否認有闖紅燈之違
      規情事，復無從提出何有利於其之證據供本院調查以實其說，揆諸首揭舉證責
      任分配之原理，自應為不利於抗告人之認定。
三、綜上所述，本件抗告人有於右述時、地，紅燈右轉之事實，既可認定，則原處分
    機關援引道路交通管理處罰條例第五十三條、第六十條第一項規定，裁處異議人
    罰鍰五千七百元，並依同條例第六十三條第一項第一款、第三款規定共記違規點
    數四點，於法並無不合，原裁定認抗告人異議為無理由，因而裁定駁回其聲請，
    於法尚無不合。抗告意旨，仍執陳詞，指摘原裁定不當，為無理由，應予駁回。
據上論斷，應依刑事訴訟法第四百十二條，裁定如主文。
中    華    民    國      九十二      年      五      月      一        日
                                  臺灣高等法院臺南分院刑事第一庭
                                      審判長法官  茆    臺    雲
                                            法官  蔡    長    林
                                            法官  李    文    福
右正本證明與原本無異。
不得再抗告。
                                      法院書記官  李    良    倩
中    華    民    國      九十二      年      五      月      五        日


司法院資訊處製作；財團法人民間司法改革基金會備份。
